【裁判字號】    98,家聲,763
【裁判日期】    981231
【裁判案由】    變更子女姓氏
【裁判全文】
臺灣桃園地方法院民事裁定             98年度家聲字第763號
聲  請  人  乙○○
法定代理人  丙○○
代  理  人  蕭敦仁律師
關  係  人  甲○○
上列聲請人聲請改從母姓事件，本院裁定如下：
    主    文
准乙○○（男，民國82年5月29日生）改從母姓「練」。
聲請程序費用壹仟元由聲請人負擔。
    理    由
一、按「有下列各款情形之一，且有事實足認子女之姓氏對其有
    不利之影響時，父母之一方或子女得請求法院宣告變更子女
    之姓氏為父姓或母姓：(一)父母離婚者。(二)父母之一方或雙方
    死亡者。(三)父母之一方或雙方生死不明滿3年者。(四)父母之
    一方曾有或現有未盡扶養義務滿2年者」，民法第1059條第5
    項定有明文。姓氏屬姓名權而為人格權之一部，具有社會人
    格之可辨識性，除與身分安定及交易安全有關外，姓氏尚具
    有家族制度之表徵，準此，若有事實足認該子女原從之姓氏
    ，對於該子女人格成長或繼嗣、財產、名譽、自尊、親情互
    動等有明顯不利之影響者，宜使其在合乎上列規定之要件下
    ，仍有更易其姓氏之機會，以保障子女人格權之行使及兼顧
    長期負擔扶養義務之一方的權益。
二、本件聲請意旨略以：聲請人之父親甲○○、母親丙○○前於
    民國86年11月10日離婚，原雖約定由聲請人之父親擔任聲請
    人之監護人，嗣又改約定由聲請人之母親擔任聲請人之監護
    人。聲請人之父親疏於照料聲請人生理上之病痛，更疏於關
    護聲請人之人格發展、課業情形，學校聯絡聲請人之父親至
    校協助處理事務時，常無法找到聲請人之父親，且聲請人之
    父親視聲請人為麻煩，與其同居人常辱罵聲請人「豬狗不如
    」，且甚至於96年8 月6 日下午出手毆打聲請人，致聲請人
    碰撞牆壁成傷，聲請人空有父姓，卻未享天倫父愛，自幼遭
    家暴心靈受創，對冠父姓極度厭惡不自在，聲請人若維持原
    姓氏，對聲請人之人格發展有甚為不利之影響，爰依民法第
    1059條第5 項之規定，聲請變更從母姓等語。
三、經查，本件聲請人主張關係人甲○○與其母親丙○○前於86
    年11月10日離婚，原雖約定由聲請人之父親擔任聲請人之監
    護人，嗣又經調解成立改約定由聲請人之母親擔任聲請人之
    監護人乙節，業據聲請人提出戶籍謄本、臺灣嘉義地方法院
    96年度家調字第763 號調解程序筆錄影本為證。又聲請人主
    張其父親甲○○對其有家暴行為，亦據其提出臺灣嘉義地方
    法院檢察署97年度偵字第638 號檢察官聲請簡易判決處刑書
    影本附卷可憑，則聲請人稱其自幼因遭家暴心靈受創乙節亦
    堪認屬實，是若聲請人仍從父姓，確會使其聯結回想過去之
    不愉快經驗，對其人格發展自屬不利。又按姓名權為人格權
    之一種，人之姓名為其人格的表現，聲請人現已年滿16歲，
    已具意思能力而得獨立表達與其自身有關事務之意見，其改
    姓之意願，應受尊重。綜上，本件聲請與民法第1059條第5
    項第1 款規定之要件並無不合，依法應予准許。
四、依非訟事件法第21條第1 項前段，裁定如主文。
中    華    民    國    98    年    12    月    31    日
                              家事法庭法  官  林曉芳
上列正本係照原本作成
如對本裁定抗告須於裁定送達後10日內向本院提出抗告狀，並繳
納抗告裁判費新台幣1,000 元。
中    華    民    國    99    年     1    月     4    日
                                      書記官  張儷瓊

司法院資訊處製作；財團法人民間司法改革基金會備份。
